【裁判字號】    95,交聲,804
【裁判日期】    951229
【裁判案由】    聲明異議
【裁判全文】
臺灣臺南地方法院交通事件裁定         95年度交聲字第804號
移送機關    交通部公路總局嘉義區監理所麻豆監理站
受處分人
即異議人    甲○○
上列受處分人因違反道路交通管理處罰條例案件，對於交通部公
路總局嘉義區監理所麻豆監理站民國95年7月25日所為之裁決處
分（處分案號：麻監裁罰字第裁75-ZEA052272號），聲明異議，
本院裁定如下：
    主  文
原處分撤銷。
甲○○汽車行駛於高速公路不遵行車管制，行車速度超過規定之
最高速限，處罰鍰新臺幣參仟元，並記違規點數壹點。
    理  由
一、本件聲明異議意旨略以：受處分人即異議人甲○○被警舉發
    於民國95年6月1日8時10分，駕駛牌照號碼0573-GJ號自小客
    車，在國道一號南下363.4公里處，「行駛路肩」，並經麻
    豆監理站以上開裁決書裁處異議人罰鍰新臺幣3千元。惟異
    議人被第五分隊岡山分隊躲於陸橋上偷拍，異議人認為警察
    先生，應該要光明正大並且於告示牌前300-400公尺處拍照
    。而不是躲於暗處拍照。而且異議人認為逕行舉發單，填單
    日期與違規日期差一個月左右，且寫到案日期也差一個月，
    等收到紅單時，已經是二個月後了，5月違規，6月底、7 月
    初才會收到單子，這中間可能會造成駕駛人於同一時段，不
    同日期被偷拍好幾張違規照片。異議人共收到4張。道路交
    通罰則新規定，自7月1日起違規都不能吊扣駕照，這新規定
    ，若你不是違規者根本不清楚、不了解而且也從來沒有聽說
    過。是因為異議人此次收到幾張違規罰單，去電詢問麻豆監
    理站，經第四股股長告知，才曉得7月1日以後違規都不能用
    駕照吊扣，異議人認為身為一個臺灣的人民，權利受損，讓
    異議人對政府沒有公信力，認為政府做什麼事都沒有宣導期
    ，若有，也宣導不明確，甚至不夠密集才會使多人都不了解
    。因此對麻豆監理站的裁決不服，懇請能夠允許吊扣駕照，
    為此聲明異議。
二、按汽車行駛於高速公路或設站管制之道路，而不遵管制之規
    定者，處汽車駕駛人新臺幣3千元以上6千元以下罰鍰；並記
    違規點數1點，94年12月28日修正，95年7月1日施行前之舊
    道路交通管理處罰條例第33條第1項、第63條第1項第1款定
    有明文。而在高速公路行駛超速，94年12月28日修正，95年
    7月1日施行之新道路交通管理處罰條例第33條第1項第1款、
    第63條第1項第1款分別規定「汽車行駛於高速公路、快速公
    路或設站管制之道路，不遵使用限制、禁止、行車管制及管
    理事項之管制規則而有下列行為者，處汽車駕駛人新臺幣3
    千元以上6千元以下罰鍰：一、行車速度超過規定之最高速
    限... 」；「汽車駕駛人有下列各款所列條款之一者，除依
    原條款處罰鍰外，並予記點：一、有第33條第1項、.. 各款
    情形之一者，各記違規點數1點。... 」，經比較新舊法，
    二者處罰相同。
三、次按行政罰法於94年2月5日公布，於95年2月5日施行，依行
    政罰法第5條「行為後法律或自治條例有變更者，適用行政
    機關最初裁處時之法律或自治條例，但裁處前之法律或自治
    條例有利於受處罰者，適用最有利於受處罰者之規定」之規
    定，係採「從新從輕」原則。查本件異議人係於95年6月1日
    日被警舉發違規，而道路交通管理處罰條例於94年12月28日
    修正，其中該條例第33條、第63條之規定，係自95年7月1日
    施行，而臺南監理站係在95年7月25日為裁決處分，則依上
    開行政罰法第5條規定，自應比較上開新、舊道路交通管理
    處罰條例，何者對異議人為有利。經比較結果，處罰相同，
    自應依從新原則，適用94年12月28日修正，95年7月1日施行
    之道路交通管理處罰條例第33條第1項第1款、第63條第1項
    第1款之規定，合先說明。
四、經查：
(1)、本件受處分人即異議人甲○○於95年6月1日8時10分許，駕
    駛牌照號碼0573-GJ號自小客車，於國道1號公路南下363.4
    公里處，被警舉發「行駛路肩」之事實，有內政部警政署國
    道公路警察局第五警察隊95年6月26日公警局交字第ZEA0522
    72號舉發違反道路交通管理事件通知單及照片附卷可稽，並
    為其所不否認。
(2)、證人即警員乙○○於本院95年9月7日調查時證稱：本件是我
    照相舉發的，照相地點在國道一號南下363.4公里處，我是
    在天橋上照的。國道一號南下363.4公里之前，有設置「前
    有違規照相及禁行路肩」的告示牌，位於前5百公尺上。本
    來鼎金段到九如段（363公里到366公里南下），於早上7 點
    到9點，下午4點到7點有開放路肩行駛，後來於95年2月23日
    開始就禁止行駛路肩了，因為要開拓路段之故，而實際上我
    們是從95年5月初才取締的，有兩個月的勸導期。告示牌是
    用用很大的看板設在路肩，且從363公里南下開始每隔1百公
    尺，地面上都有噴「禁行路肩」四個大字。在天橋上照相是
    在明顯的地方，就在橫跨高速公路的橋上，我也沒有躲起來
    照，就站在天橋上，我是用長鏡頭的照相機照的，未使用腳
    架等語，並有現場照片8張附卷可資佐證，應堪信為真實。
    足認異議人有上開違規超速之行為，且警察係合法取締。
五、又汽車所有人、駕駛人違反道路交通管理，經主管機關裁決
    後逾15日未向管轄地方法院聲明異議，或其聲明異議經法院
    裁定確定，而不依裁決或裁定繳納罰鍰或不繳送汽車牌照、
    駕駛執照者，依左列規定處理之：... 三、罰鍰不繳者，按
    其罰鍰數額，易處吊扣汽車牌照或駕駛執照1個月至3個月；
    不依期限繳送汽車牌照或駕駛執照者，吊銷其汽車牌照或駕
    駛執照。前項第3款之汽車所有人、駕駛人如無汽車牌照或
    駕駛執照可資易處吊扣時，得就原處分或裁定確定之罰鍰加
    倍處罰；逾15日後仍不繳納者，移送法院強制執行，94年12
    月28日修正，95年7月1日施行前之舊道路交通管理處罰條例
    第65條第1項第3款、第2項定有明文。94年12月28日修正，
    95年7月1日施行之新道路交通管理處罰條例第65條第1項第3
    款則將上開舊道路交通管理處罰條例第65條第1項第3款及第
    2項修正為「汽車所有人、駕駛人違反本條例，經主管機關
    裁決後逾20日未向管轄地方法院聲明異議，或其聲明異議經
    法院裁定確定，而不依裁決或裁定繳納罰鍰.. 者，.. 三、
    罰鍰不繳納者，依法移送強制執行」。查行政罰法第5條係
    採「從新從輕」原則，是比較新舊法時，自應注意何者對受
    處分人有利。按駕駛執照在性質上乃屬特許證，持有駕駛執
    照者，始得合法駕駛汽車，故駕駛執照一經吊扣，汽車駕駛
    人即不能合法駕駛車輛，亦即剝奪其於吊扣期間駕駛車輛之
    自由（人格權），倘進一步經吊銷駕照，更等於是完全剝奪
    其駕駛車輛之許可，除非另經重新考領，否則其駕駛車輛之
    自由即已喪失，此相較於對受處分人為一定金額（財產權）
    剝奪之罰鍰而言，在法益侵害之程度上，自以前者為重。因
    此，新法針對此點加以修正，不許將不同性質之處罰易處，
    並不得加倍罰鍰，以遵重受處分人之自由、財產等憲法上保
    障之基本權利，且此一權利並不因受處分人之意願或因其個
    人見解之不同即可放棄，行政機關於裁處時，仍應受上開行
    政罰法第5條「從新從輕」原則之拘束。經比較結果，新法
    較為有利，異議人自不得要求將罰鍰改為易處吊扣汽車駕駛
    執照，其異議為無理由。
六、查本件原處分機關麻豆監理站於處分時，係適用道路交通管
    理處罰條例第33條第1項，而未適用道路交通管理處罰條例
    第33條第1項第1款，其顯然未依行政罰法第5條「從新從輕
    」原則之規定，比較新舊法，以致仍然適用舊法，市已有錯
    誤。再者，原處分又漏未依道路交通管理處罰條例第63條第
    1項第1款規定，漏未裁處記異議人違規點數1點，亦顯然違
    法。
六、綜上所述，異議人之異議雖無理由，惟原處分既有上開違法
    ，自應由本院將原處分撤銷，並另為如主文第2項之裁定。
七、據上論斷，應依道路交通管理處罰條例第87條第2項，道路
    交通案件處理辦法第19條，道路交通管理處罰條例第33條第
    1項第1款、第63條第1項第1款，裁定如主文。
中    華    民    國    95    年    12    月    29    日
                              交通法庭法  官  林勝利
以上正本證明與原本無異
如不服本裁定應於送達後5日內向本院提出抗告狀
                                書記官  陳金堂
中    華    民    國    95    年    12    月    29    日


司法院資訊處製作；財團法人民間司法改革基金會備份。
